臺灣臺南地方法院刑事判決              100年度訴字第938號
公  訴  人  臺灣臺南地方法院檢察署檢察官
被      告  蔡同益
上列被告因違反毒品危害防制條例案件，經檢察官提起公訴（10
0年度毒偵字第1104號），被告於準備程序中就被訴事實為有罪
之陳述，經本院合議庭裁定改由受命法官獨任進行簡式審判程序
，判決如下：
    主  文
蔡同益施用第一級毒品，累犯，處有期徒刑捌月；扣案第一級毒
品海洛因貳包（驗後淨重共零點零柒伍公克）均沒收銷燬，注射
針頭壹支沒收。
    事  實
一、蔡同益前因施用毒品案件，經本院於民國（下同）90年11月
    9日以90年度毒聲字第2360號裁定送觀察、勒戒後，因認有
    繼續施用毒品傾向，又於91年4月26日經本院以91年度毒聲
    字第703號裁定送強制戒治，復於91年10月28日因停止其處
    分出所，所餘戒治期間付保護管束，惟於92年4月8日經本院
    以92年度毒聲字第656號裁定重新令入戒治處所施以強制戒
    治，甫於92年10月30日因戒治執行完畢而出所，並經臺灣臺
    南地方法院檢察署檢察官以92年度戒毒偵字第266號為不起
    訴處分確定。
二、又蔡同益於強制戒治完畢後五年內之94年間，再因施用毒品
    違反毒品危害防制條例案，經本院於94年2月3日以94年度訴
    字第21號判決（下稱案），判處有期徒刑1年6月確定。
三、又蔡同益於94年間因犯竊盜罪，於94年12月14日經臺灣高等
    法院臺南分院以94年度上易字第542號判決（下稱案），
    判處有期徒刑1年6月確定；又於94年6月30日因違反毒品危
    害防制條例案，經本院以94年度訴字第550號判決（下稱
    案），判處有期徒刑1年10月確定；復於96年7月31日、
    案經臺灣高等法院臺南分院以96年度聲減字第841號裁定，
    分別減刑為9月、11月，並定應執行有期徒刑1年4月確定；
    上開、、案經接續執行，甫於97年1月6日因縮短刑期
    執行完畢出監。
四、詎蔡同益仍不知悔改，於有期徒刑執行完畢未滿5年內之100
    年5月26日9、10時許，基於施用第一級毒品海洛因之犯意，
    以將第一級毒品海洛因摻水放入針筒注射之方式，在臺南市
    ○○區○○路2段1378號住處內，施用第一級毒品海洛因1次
    。嗣其在臺南市○○區○○路2段293號對面經警攔查，當場
    扣得第一級毒品海洛因2包（驗後淨重共0.075公克）、注射
    針筒1支，並經其同意採尿送驗後，其尿液呈可待因、嗎啡
    陽性反應而查悉上情。
五、案經臺南市政府警察局永康分局報告臺灣臺南地方法院檢察
    署檢察官偵查起訴。
    理  由
一、程序事項：
  (一)本件被告蔡同益所犯均為死刑、無期徒刑、最輕本刑3年以
    上有期徒刑以外之罪，亦非屬高等法院管轄之第一審案件，
    其於準備程序進行中，先就被訴事實均為有罪之陳述，經告
    知簡式審判程序之旨，並聽取檢察官、被告之意見後，本院
    合議庭依刑事訴訟法第273條之1第1項裁定進行簡式審判程
    序，是本案之證據調查，依同法第273條之2規定，不受同法
    第159條第1項、第161條之2、第161條之3、第163條之1，及
    第164條至第170條所規定證據能力認定及調查方式之限制，
    合先敘明。
  (二)又毒品危害防制條例第20條、第23條將施用毒品之刑事處遇
    程序，區分為「初犯」及「5年內再犯」、「5年後再犯」，
    依其立法理由，認「初犯」經觀察、勒戒或強制戒治後，應
    為不起訴處分；經觀察、勒戒或強制戒治執行完畢釋放後，
    「5年內再犯」者，因其再犯率甚高，原實施之觀察、勒戒
    及強制戒治既已無法收其實效，爰依法追訴；至經觀察、勒
    戒或強制戒治執行完畢釋放後，「5年後再犯」者，前所實
    施之觀察、勒戒或強制戒治已足以遮斷其施用毒品之毒癮，
    為期自新及協助其斷除毒癮，仍適用與「初犯」相同之規定
    ，先經觀察、勒戒或強制戒治之程序。是依上開規定，僅限
    於「初犯」及「5年後再犯」2種施用毒品之情形，始應先經
    觀察、勒戒或強制戒治程序；倘被告於5年內已再犯施用毒
    品罪，經依法追訴處罰，縱其第3次（或第3次以上）再度施
    用毒品之時間，在初犯經觀察、勒戒或強制戒治執行完畢釋
    放5年以後，已不合於「5年後再犯」之規定，且因已於「5
    年內再犯」，顯見其再犯率甚高，原實施觀察、勒戒或強制
    戒治已無法收其實效，即應依該條例第10條處罰（最高法院
    95年度第7次刑事庭會議決議及97年度第5次刑事庭會議決議
    意旨參照）。查本件被告蔡同益前因施用毒品案件，經本院
    於90年11月9日以90年度毒聲字第2360號裁定送觀察、勒戒
    ；因認有繼續施用毒品傾向，又於91年4月26日經本院以91
    年度毒聲字第703號裁定送強制戒治，復於91年10月28日因
    停止其處分出所，所餘戒治期間付保護管束，惟於92年4月8
    日經本院以92年度毒聲字第656號裁定重新令入戒治處所施
    以強制戒治，甫於92年10月30日因戒治執行完畢而出所，並
    經臺灣臺南地方法院檢察署以92年度戒毒偵字第266號為不
    起訴處分確定；又蔡同益於強制戒治完畢後五年內之94年間
    ，再因違反毒品危害防制條例案，經本院於94年2月3日以94
    年度訴字第21號判決，判處有期徒刑1年6月確定，有臺灣臺
    南地方法院檢察署刑案資料查註紀錄表、臺灣高等法院被告
    前案紀錄表、全國施用毒品案件紀錄表、受觀察勒戒人毒品
    及前科紀錄簡列表、矯正簡表各1份在卷可稽，則被告前既
    曾因施用毒品案件，經上開處分執行完畢釋放後之5年內，
    再犯施用毒品罪，經依法追訴處罰，復於事實欄四所述之時
    點更犯施用毒品罪，即非屬毒品危害防制條例第20條第3項
    所規定之「5年後再犯」之情形，揆諸上開最高法院決議意
    旨，縱其本次所犯施用毒品案件距上開處分執行完畢已逾5
    年，仍應由本院依法論罪科刑，併予敘明。
二、實體事項：
    訊據被告對於上開事實於警詢、偵訊及本院審理時均坦承不
    諱（詳警卷第5頁，偵卷第20頁，本院卷第20頁反面、22頁
    ），並有臺南市政府警察局保安警察大隊扣押書1紙、現場
    照片共4張、臺南市政府警察局保安警察大隊偵辦毒品危害
    防制條例毒品初步檢驗報告單2紙、臺南市政府警察局永康
    分局偵辦毒品危害防制條例案送驗尿液編號與真實姓名對照
    表編號名冊1紙、勘察採證同意書1紙、臺南市政府警察局永
    康分局扣押物品清單2紙、高雄市立凱旋醫院濫用藥物成品
    檢驗鑑定書1紙、臺灣檢驗科技股份有限公司100年6月23日
    濫用藥物檢驗報告1紙在卷可稽（詳警卷第7至12、17頁，偵
    卷第30至32、34頁），又被告經警採尿送驗後，其尿液呈可
    待因、嗎啡陽性反應，堪認被告上開任意性之自白，確與事
    實相符。是本件事證明確，被告犯行洵堪認定，應予依法論
    科。
三、論罪科刑：
  (一)按海洛因係屬毒品危害防制條例第2條第2項第1款所列之第
    一級毒品，是核被告所為，係犯毒品危害防制條例第10條第
    1項之施用第一級毒品罪。被告持有第一級毒品進而施用，
    其持有之低度行為應為施用之高度行為所吸收，不另論罪。
  (二)再按被告有上開事實欄三所述之前科紀錄，此有臺灣高等法
    院被告前案紀錄表在卷可按，其於受徒刑執行完畢後5年以
    內故意再犯本案有期徒刑以上之罪，為累犯，應依刑法第47
    條第1項之規定，加重其刑。
  (三)爰審酌被告前因施用毒品案件，經強制戒治之治療程序後，
    猶不思戒絕革除惡習，仍為本案犯行，顯然其意志力甚為薄
    弱，迄未能戒除毒癮，惟兼衡被告施用毒品犯行，在性質上
    乃屬對自我身心健康之自戕行為，尚未嚴重破壞社會秩序、
    侵害他人權益，及犯後坦承犯行，態度良好等一切情狀，量
    處如主文所示之刑，以資懲儆。
  (四)末按查獲之海洛因係第一級毒品，不問屬於犯人與否，應沒
    收銷燬之，此毒品危害防制條例第2條第2項第1款、第18條
    第1項前段分別定有明文。故本件扣案之疑似毒品之白色結
    晶共2包，經警於臺南市政府警察局保安警察大隊以聯勤204
    場製造之毒品檢驗盒試劑分別初步檢驗結果及經函送高雄市
    立凱旋醫院鑑定結果，確認均有第一級毒品海洛因之成分，
    此有臺南市政府警察局保安警察大隊偵辦毒品危害防制條例
    毒品初步檢驗報告單2紙及高雄市立凱旋醫院100年7月1日濫
    用藥物成品檢驗鑑定書1紙在卷可稽（詳警卷第10、11頁，
    偵卷第32頁），自應依前揭之規定，宣告沒收併銷燬之。至
    盛裝前揭毒品之空外包裝袋2個，因包裝袋內之海洛因無論
    依何種方式分離，包裝袋內均會有極微量之海洛因殘留而無
    法析離，應併依毒品危害防制條例第18條第1項前段規定，
    沒收銷燬之（最高法院95年度台上字第3739號、第7354號判
    決參照）。又注射針頭1支係被告所有並供其犯本罪所使用
    之物（詳警卷第3頁，偵卷第20頁），爰併依刑法第38條第1
    項第2款之規定，宣告沒收。
據上論結，應依刑事訴訟法第273條之1第1項、第299條第1項前
段，毒品危害防制條例第10條第1項、第18條第1項前段，刑法第
11條前段、第47條第1項、第38條第1項第2款，判決如主文。
本案經檢察官孫昱琦到庭執行職務
中    華    民    國   100    年    8     月    31    日
                  刑事第一庭    法  官  洪士傑
以上正本證明與原本無異。
如不服本判決應於收受本判決後10日內向本院提出上訴書狀，並
應敘述具體理由。其未敘述上訴理由者，應於上訴期間屆滿後20
日內向本院補提理由書狀（均須按他造當事人之人數附繕本）「
切勿逕送上級法院」。
                                書記官  黃鋕偉
中    華    民    國   100    年    8     月    31    日
附錄所犯法條：
毒品危害防制條例第10條
施用第一級毒品者，處 6 月以上 5 年以下有期徒刑。
施用第二級毒品者，處 3 年以下有期徒刑。